臺灣高等法院民事裁定　92年度重上更(二)字第89號
聲　請　人　乙○○
　　　　　　順發企業股份有限公司
上　列一人
法定代理人　陳錦珠
共　　　同
訴訟代理人　李吉隆律師
上列聲請人因與甲○○、丙○○○間遷讓房屋等事件，聲請返還
溢收之訴訟費用，本院裁定如下：
    主  文
聲請駁回。
聲請訴訟費用由聲請人負擔。
    理  由
一、按民事向第二審法院上訴，應繳納上訴費用，此為必須具備
    之程式，前民事訴訟費用法第18條定有明文（該法於民國92
    年修正施行民事訴訟法後已廢止，移列於現行民事訴訟法第
    77條之16），而民國（下同）92年修正施行之現行民事訴訟
    法第77條之26規定，訴訟費用如有溢收情事者，法院應依聲
    請以裁定返還之，此規定依民事訴訟法施行法第2條 規定，
    於其施行前發生之事項亦適用之。惟所稱溢收，係專指訴訟
    費用因誤會或其他原因而有溢收情事者而言，例如法院對訴
    訟標的價額計算有誤而導致溢收裁判費、或當事人因誤少為
    多而溢繳之情形。
二、聲請人聲請意旨略以：伊對於臺灣臺北地方法院87年度重訴
    字第217號 伊與甲○○、丙○○○遷讓房屋事件所為判決提
    起上訴，上訴之訴訟標的價額應為10,977,722元，應徵第二
    審裁判費為164,666元，惟伊向本院繳納1,613,880元，超過
    之部分顯係溢收，爰依法聲請裁定返還云云。
三、經查，聲請人於原法院即具狀陳稱本件訴訟標的價額為107,
    591,964元 (見原法院卷第286頁 背面)，嗣聲請人提起本件
    上訴，經本院於89年1月11日 行言詞辯論庭時依聲請人前開
    陳明核定上訴訴訟標的價額 為107,591,964元，並為對造所
    不爭執，本院乃依此計算聲請人應繳納1,613,880元 上訴費
    用，因上訴人僅繳 納143, 457元，尚不足1,470,423元，故
    當庭裁定命上訴人於14日 內補繳不足部分，有本院89年1月
    11日言詞辯論筆錄可參（見本院88年度重上字第395號 卷第
    110頁）。而 前開本院所核定之上訴訴訟標的價額，依當時
    民事訴訟法規定不得抗告而告確定，則本院依該已確定之訴
    訟標的價額計算聲請人應繳納1,613,880元 之上訴費用並無
    錯誤致溢收，亦非上訴人因誤會而有溢繳之情形，與前揭民
    事訴訟法第77條之26規定得聲請裁定返還之情形不符。從而
    ，聲請人聲請返還本件溢繳之第二審上訴費用，即不應准許
    。
四、據上論結，本件聲請為無理由，爰裁定如主文。
中    華　  民　　國　  94  　年　  1   　月　  17  　日
                  民事第十六庭審判長法 官  黃騰耀
                        　　　　　  法 官  郭松濤
                                    法 官  許文章
正本係照原本作成。
不得抗告。
中　　華　　民　　國　　94　　年　　1 　　月　　20　　日
　　　　　　　　　　　　　　　　　  書記官  陳明俐
